【裁判字號】    89,自,677
【裁判日期】    891102
【裁判案由】    妨害自由
【裁判全文】
臺灣臺中地方法院刑事判決                          八十九年度自字第六七七號
    自  訴  人  甲○○
    被      告  丙○○
    被      告  丁○○
    共      同
    選任辯護人  林道啟
右列被告因妨害自由案件，經自訴人提起自訴，本院判決如左：
    主  文
丙○○、丁○○均無罪。
    理  由
一、自訴意旨略以：坐落台中市○○路六八號十二樓之八號房地原係自訴人所有，前
    向第一商業銀行設定抵押，因清償債務事件，經本院民事執行處查封拍賣，由被
    告丙○○拍得買受，依法應於繳清價金，由執行法院定期通知買受人與債務人點
    交房屋，在未點交前，債務人仍為該房屋事實上有管領力之占有人，依民法第九
    百四十條、第九百四十三條，占有人在該房屋中行使權利，推定其適法有此權利
    之規定，不容他人侵害。況該房屋內尚放置債務人所有之動產及文書用具，非屬
    執行拍賣事件之標的物，應由法院命點交時，由債務人取去，此乃一般普通常識
    。詎被告丙○○於繳清價金後，竟不待法院辦理點交，趁自訴人家中無人時，夥
    同被告丁○○於民國八十九年八月二日至上址，撬開門鎖進入屋內，除將原門鎖
    換裝新鎖外，並將屋內所有物件全部移出，除其中一部分隨意拋棄外，餘則移置
    台中市○○路五十巷三九號被告丁○○所有房屋中，自訴人於同月五日返家遇見
    被告丁○○開設之尚宏土地登記專業代理人事務所職員林小姐，始知其事。且經
    其帶路至放置自訴人家中物件處，發現物件損壞及失落情形極為嚴重，即至該管
    公義派出所報案，承管區警員王治憲到場勘察紀錄在案，詢及被告時均不予置理
    。按被告丙○○雖為該房屋之買受人，且已繳清價金，但在未經法院依法點交前
    ，對於未依法解除占有之自訴人，趁家中無人之際，擅自撬開換裝門鎖，搬移屋
    內物件，此種未經適法占有人同意之行為，其暴行雖未直接及於被害人之身體，
    但已顯然及於被害人之財產，應屬強暴行為之類型，而妨害人行使權利，並使人
    行無義務之事，因認被告丙○○、丁○○涉有刑法第三百零六條第一項之侵入住
    宅罪及第三百零四條第一項之強制罪云云。
二、按犯罪事實應依證據認定之，無證據不得推定其犯罪事實，刑事訴訟法第一百五
    十條定有明文。本件訊據被告丙○○、丁○○均否認侵入住宅及強制犯行，被告
    丙○○辯稱伊向法院投標買受房屋係委託丁○○處理，其餘伊不知情等語；被告
    丁○○則以丙○○委託其處理，法院拍賣公告記載該房屋係空屋，拍定後其詢問
    該大樓管理員，管理員稱該房屋現無人居住，取得權利移轉證明書後，其在大樓
    管委會總幹事陪同下開鎖進入，屋內尚有部分物品，不像有人居住，物品經拍照
    存證，現放置其住處地下室，其有帶自訴人去看，並要自訴領回等語置辯。經查
    自訴人所有坐落台中市○區○○路六八號十二樓之八房地，前經債權人第一商業
    銀行聲請本院民事執行處，以八十八年度執字第二六三０七號拍賣抵押物事件執
    行拍賣，而於八十九年七月十三日，由被告丁○○代理被告丙○○投標買受，拍
    賣公告已載明債權人代理人稱係空屋，拍定後點交等語，並由本院民事執行處於
    八十九年七月十四日發給權利移轉證明書，拍定人自領得證書之日起，即取得該
    房地所有權之事實，業經本院調閱八十八年度執字第二六三０七號拍賣抵押物執
    行案卷查證無訛。又被告丁○○進入該房屋前，曾出示權利移轉證明書予該大樓
    管委會總幹事乙○○，經乙○○告知該房屋目前缺水缺電，以前住戶很久未回，
    且已積欠二年多管理費，始開鎖進入屋內，將屋內物品編號拍照，搬回保管，更
    換新鎖等情，復據證人即鄉林凱悅大樓管委會總幹事乙○○證述綦詳，並有被告
    提出照片十九張及動產清單影本一份可稽。本件被告於取得權利移轉證明書後，
    雖未聲請點交即進入該房屋，然因本院民事執行處之拍賣公告已載明債權人代理
    人稱係空屋，且經詢問管理員結果，得知自訴人很久未回，積欠二年多管理費用
    ，該房屋目前缺水缺電，已無人居住，而會同管委會總幹事乙○○進入，將屋內
    物品搬出保管，待自訴人前來領回，並更換新鎖，主觀上實難認具侵入住宅及妨
    害自訴人行使權利，或使自訴人行無義務之事之犯意，況被告迄無對自訴人實施
    強暴脅迫行為，所為亦與強制罪之構成要件有間，自不能令負侵入住宅及強制罪
    責。此外又查無其他積極證據足證被告有何侵入住宅及強制犯行，均應為其等無
    罪之諭知。
據上論斷，應依刑事訴訟法第三百四十三條、第三百零一條第一項，判決如主文。
中      華      民      國      八十九      年    十一  月      二      日
                                        法  官 鍾  堯  航
右正本證明與原本無異。
如不服本判決，應於送達後十日內向本院提出上訴狀（須附繕本），上訴於台灣高等
法院台中分院。
                                        書記官
中      華      民      國      八十九      年    十一  月      二     日


司法院資訊處製作；財團法人民間司法改革基金會備份。
